臺灣彰化地方法院民事判決
111年度訴字第683號
原      告  黃崇耀  

訴訟代理人  江政峰律師
被      告  黃韋銓  

            洪彥麒  


兼  法  定
代  理  人  洪志賢  
            陳譯伶  


被      告  A少年     地址詳卷
兼  法  定
代  理  人  A父       地址詳卷
            A母       地址詳卷
上三人共同
訴訟代理人  許桂挺律師
上列當事人間請求損害賠償事件，經本院刑事庭移送前來（110
年度附民字第290號），本院於民國111年9月8日言詞辯論終結，
判決如下：
    主      文
被告戊○○、丙○○、A少年應連帶給付原告新臺幣533,510元及自民
國111年3月10日起至清償日止，按年息百分之5計算之利息。
前項被告丙○○應給付原告之金額（含本金及利息），被告乙○○、
丁○○應各與被告丙○○負連帶給付責任；前項被告A少年應給付原
告之金額（含本金及利息），被告A父、A母應各與被告A少年負
連帶給付責任。
前2項給付，如有任一被告給付時，其他被告於該給付範圍內同
免給付責任。
訴訟費用由被告連帶負擔。
本判決於原告以新臺幣177,837元供擔保後，得假執行。但被告
如以新臺幣533,510元預供擔保，得免為假執行。
    事實及理由
壹、程序方面：
一、按因犯罪而受損害之人，於刑事訴訟程序得附帶提起民事訴
    訟，對於被告及依民法負賠償責任之人，請求回復其損害。
    前項請求之範圍，依民法之規定。刑事訴訟法第487條定有
    明文。經查，本院110年度訴字第854號刑事案件（下稱本件
    刑案）判決認定本件刑案被告戊○○、王靖閎、張皓翔、甲○○
    、丙○○、曹祐睿、鄭曉陽，與A少年為共同正犯乙情，有本
    件刑案判決書在卷可稽（見本院卷第23頁、第41頁），則原
    告於本件刑案提起附帶民事訴訟，併請求被告A少年、A父、
    A母負損害賠償責任，即符合上開規定。被告A少年、A父、A
    母辯稱A少年經本院少年法庭認定僅參與如附表二編號3、4
    所示行為，原告就其餘部分提起附帶民事訴訟顯非合法等語
    ，難認可採。
二、查原告原起訴請求被告戊○○、甲○○、丙○○、乙○○、丁○○、A
    少年、A父、A母，及王靖閎（及其法定代理人）、張皓翔（
    及其法定代理人）、曹祐睿（及其法定代理人）、鄭曉陽（
    及其法定代理人）連帶給付新臺幣（下同）1,433,510元及
    自起訴狀繕本送達翌日起至清償日止，按年息百分之5計算
    之利息。於訴狀送達被告後，原告撤回對被告王靖閎、張皓
    翔、曹祐睿、鄭曉陽（及其等法定代理人）、甲○○之訴，並
    變更聲明：「（一）被告戊○○、丙○○、A少年應連帶給付原
    告533,510元及自民國111年3月10日起至清償日止，按年息
    百分之5計算之利息。（二）前項被告丙○○應給付原告之金
    額（含本金及利息），被告乙○○、丁○○應各與被告丙○○負連
    帶給付責任；前項被告A少年應給付原告之金額（含本金及
    利息），被告A父、A母應各與被告A少年負連帶給付責任。
    （三）前2項給付，如有任一被告給付時，其他被告於該給
    付範圍內同免給付責任。（四）願供擔保，請准宣告假執行
    。」核其變更前後之訴，均係基於主張被告參與詐欺原告之
    同一基礎事實，合於民事訴訟法第255條第1項第2款規定，
    應予准許。
貳、實體方面：
一、原告主張：訴外人即真實姓名年籍不詳綽號「森哥」所屬詐
    欺集團成員，於110年5月13日上午10時9分許，冒用中華電
    信員工、警察隊長、檢察官名義，撥打電話予原告，佯稱渠
    涉嫌將電信門號及帳戶提供詐欺集團使用，須將存摺、提款
    卡交付監管等語，致原告陷於錯誤，於110年5月13日、110
    年5月14日，將原告所有台北富邦商業銀行羅東分行帳號000
    0000-0000000號帳戶（下稱原告北富銀帳戶）、中華郵政股
    份有限公司羅東郵局帳號0000000-0000000號帳戶（下稱原
    告郵局帳戶）存摺及提款卡、現金322,000元（上開物品下
    合稱原告財物）放置在宜蘭縣○○鄉○○路○○巷0號房屋外花盆
    內，由被告丙○○取走，甲○○則在場把風。被告丙○○取得原告
    財物後，即交付甲○○，再輾轉交付王靖閎、張皓翔、被告戊○○。被告戊○○乃指示甲○○將原告北富銀、郵局帳戶提款卡交
    付被告丙○○，由丙○○於如附表一所示時間，提領原告上開帳
    戶存款後交付甲○○，再輾轉交付王靖閎、張皓翔、被告戊○○
    。被告戊○○於110年5月14日晚間10時許，復將原告北富銀、
    郵局提款卡交付鄭曉陽、曹祐睿，被告A少年乃騎乘普通重
    型機車搭載曹祐睿，由鄭曉陽、A少年把風，曹祐睿於如附
    表二所示時間，提領原告上開帳戶存款後交付鄭曉陽，鄭曉
    陽與曹祐睿再將提領現金輾轉交付王靖閎、被告戊○○。被告
    戊○○、丙○○、A少年及王靖閎、張皓翔、甲○○、曹祐睿、鄭
    曉陽等所屬詐欺集團成員，以上開方式詐欺原告，致原告受
    有損害1,433,510元，為共同侵權行為，應負連帶損害賠償
    責任。又被告丙○○、A少年於行為時尚未成年，被告乙○○、
    丁○○為被告丙○○之法定代理人，被告A父、A母為被告A少年
    之法定代理人，各應與被告丙○○、A少年負連帶損害賠償責
    任。又本件共同侵權行為人王靖閎（及其法定代理人）、張
    皓翔（及其法定代理人）、甲○○、曹祐睿（及其法定代理人
    ）、鄭曉陽（及其法定代理人）均分別以180,000元與原告
    調解成立，並履行調解內容，原告已受償900,000元。爰依
    民法第184條第1項前段、第185條、第187條規定，提起本件
    訴訟。並聲明：（一）被告戊○○、丙○○、A少年應連帶給付
    原告533,510元及自最後收受起訴狀繕本之被告乙○○、丁○○
    收受起訴狀繕本翌日即111年3月10日起至清償日止，按年息
    百分之5計算之利息。（二）前項被告丙○○應給付原告之金
    額（含本金及利息），被告乙○○、丁○○應各與被告丙○○負連
    帶給付責任；前項被告A少年應給付原告之金額（含本金及
    利息），被告A父、A母應各與被告A少年負連帶給付責任。
    （三）前2項給付，如有任一被告給付時，其他被告於該給
    付範圍內同免給付責任。（四）願供擔保，請准宣告假執行
    。
二、被告方面：
（一）被告戊○○略以：對本院110年度訴字第854號（下稱本件刑
      案）刑事判決認定之犯罪事實及原告請求金額均無意見，
      惟其現無力賠償等語。
（二）被告丙○○、乙○○、丁○○略以：對本件刑案判決認定之犯罪
      事實無意見，惟被告丙○○僅受部分報酬，不應就原告所受
      損害全部負責等語。
（三）被告A少年、A父、A母略以：1.被告A少年經本院少年法庭
      認定僅參與如附表二編號3、4所示行為，致原告受有損害
      209,000元，而參與該部分行為者為被告A少年、戊○○、丙○○，及王靖閎、張皓翔、甲○○、鄭曉陽、曹祐睿等8人，
      扣除其餘與原告調解成立並履行調解內容部分後，依民法
      第280條規定，被告A少年僅應就78,375元對原告負損害賠
      償責任。2.原告為成年人，疏未注意政府媒體廣泛宣導假
      檢警詐欺手法而受詐欺交付原告財物，又疏未注意向銀行
      查詢帳戶餘額，其就本件損害之發生及擴大亦有過失，應
      依民法第217條第1項規定，減輕被告A少年、A父、A母之
      損害賠償責任等語。
（四）均聲明：1.原告之訴及假執行之聲請均駁回。2.如受不利
      判決，願供擔保，請准宣告免為假執行。
三、得心證之理由：
（一）按因故意或過失，不法侵害他人之權利者，負損害賠償責
      任。數人共同不法侵害他人之權利者，連帶負損害賠償責
      任。無行為能力人或限制行為能力人，不法侵害他人之權
      利者，以行為時有識別能力為限，與其法定代理人連帶負
      損害賠償責任。民法第184條第1項前段、第185條第1項前
      段、第187條第1項前段定有明文。經查，原告主張上開其
      遭詐欺交付原告財物，及被告與訴外人王靖閎、張皓翔、
      甲○○、曹祐睿、鄭曉陽等人拿取原告財物、提領原告北富
      銀、郵局帳戶內存款等事實，有如附表所示證據在卷可佐
      ，且為兩造所不爭執，自堪信為真實。被告戊○○、丙○○、
      A少年，與王靖閎、張皓翔、甲○○、曹祐睿、鄭曉陽、「
      森哥」共同故意侵害原告意思自由權，進而交付原告財物
      而受有損害，均為共同侵權行為人。從而，原告依民法第
      184條第1項前段、第185條第1項前段規定，請求被告戊○○
      、丙○○、A少年負共同侵權行為連帶損害賠償責任，並依
      民法第187條第1項前段規定，請求被告乙○○、丁○○與被告
      丙○○負連帶損害賠償責任、請求被告A父、A母與被告A少
      年負連帶損害賠償責任，洵屬有據。又被告乙○○、丁○○、
      A父、A母係各基於民法第187條第1項前段規定，分別與被
      告丙○○、A少年對原告負連帶損害賠償責任，故其等間為
      不真正連帶債務關係，因其等給付目的同一，故有任一被
      告對原告給付時，其餘被告於給付範圍內即免為給付義務
      。
（二）被告丙○○、乙○○、丁○○雖答辯稱：被告丙○○僅受部分報酬
      ，不應就原告所受損害全部負責等語；被告A少年、A父、
      A母則答辯稱：被告A少年經本院少年法庭認定僅參與如附
      表二編號3、4所示行為，致原告受有損害209,000元，而
      參與該部分行為者為被告A少年、戊○○、丙○○，及王靖閎
      、張皓翔、甲○○、鄭曉陽、曹祐睿等8人，扣除其餘與原
      告調解成立並履行調解內容部分後，依民法第280條規定
      ，被告A少年僅應就78,375元對原告負損害賠償責任等語
      。按民法第185條所謂共同侵權行為，係指數人共同不法
      對於同一損害，予以條件或原因之行為。加害人於共同侵
      害權利之目的範圍內，各自分擔實行一部行為，互相利用
      他人行為以達目的者，仍不失為共同侵權行為人，應對於
      全部發生損害結果，連帶負賠償責任。經查，本院少年法
      庭111年度少護字第210號宣示筆錄認定被告A少年僅於曹
      祐睿提領如附表二編號3、4所示原告北富銀、郵局帳戶存
      款時在場把風乙情，有宣示筆錄在卷可按（見本院卷第15
      5頁至第163頁），復為原告所不爭執（見本院卷第171頁
      ），固堪認定。惟被告A少年所屬詐欺集團既以詐欺原告
      取得財物為目的，而分由機房成員、車手進行詐欺、取款
      、把風等不同任務，互相利用他人行為達成上開目的，揆
      諸前揭說明，自屬共同侵權行為人，均應就原告所受全部
      損害負連帶賠償責任，此與各共同侵權行為人間分受報酬
      多寡，要無關連。上開被告此部分答辯，難認可採。
（三）被告A少年、A父、A母又答辯稱：原告為成年人，疏未注
      意政府媒體廣泛宣導假檢警詐欺手法而受詐欺交付原告財
      物，又疏未注意向銀行查詢帳戶餘額，其就本件損害之發
      生及擴大亦有過失，應依民法第217條第1項規定，減輕被
      告A少年、A父、A母之損害賠償責任等語。按損害之發生
      或擴大，被害人與有過失者，法院得減輕賠償金額，或免
      除之。民法第217條第1項定有明文。又所謂被害人就損害
      之發生或擴大與有過失者，須其過失行為亦為造成該損害
      發生或擴大之直接原因，始足當之。如損害之發生或擴大
      ，係因加害人一方故意不法行為引起，被害人縱未採取相
      當防範措施或迴避手段，亦不能因此認被害人與有過失。
      本件被告所屬詐欺集團故意以不法手段向原告施以詐術，
      致原告陷於錯誤而交付原告財物，已有意思表示不自由情
      事，難認原告有何迴避結果發生之可能性，揆諸前揭說明
      ，自無民法第217條第1項規定適用餘地。被告A少年、A父
      、A母此部分答辯，亦嫌無稽。
（四）按債權人向連帶債務人中一人免除債務，而無消滅全部債
      務之意思表示者，除該債務人應分擔之部分外，他債務人
      仍不免其責任。民法第276條第1項定有明文。此項規定旨
      在避免當事人間循環求償，簡化其法律關係，故於債權人
      向連帶債務人中一人表示免除該債務人全部債務時，固有
      上開規定適用；惟於債權人與連帶債務人中一人和解，同
      意該債務人為部分給付時，如和解金額未滿該債務人依民
      法第280規定之應分擔額，為避免其他債務人為清償後，
      向和解債務人求償之金額高於和解金額，就其差額部分，
      應認其他債務人亦同免其責任；反之，如和解金額在該和
      解債務人之應分擔額以上，因不生上述求償問題，該和解
      自僅具相對效力，而無民法第276條第1項適用。經查，被
      告戊○○、丙○○、A少年與王靖閎、張皓翔、甲○○、曹祐睿
      、鄭曉陽、「森哥」間成立共同侵權行為乙情，業據本院
      認定如前。又原告因本件侵權行為所受損害金額為1,433,
      510元，以現有已知上開加害人共9人計算，每人應分擔額
      為159,279元（計算式：1,433,510元/9人=每人159,279元
      ，小數點以下四捨五入，下同）。另兩造不爭執原告已與
      王靖閎（及其法定代理人）、張皓翔（及其法定代理人）
      、甲○○、曹祐睿（及其法定代理人）、鄭曉陽（及其法定
      代理人）均以180,000元調解成立，並履行調解內容，原
      告已受償900,000元。原告與上開共同侵權行為人調解成
      立金額，已超過各連帶債務人應分擔額，揆諸上開說明，
      即無民法第276條第1項規定適用，僅就原告已受償900,00
      0元部分，生消滅債務效力。從而，原告依民法第184條第
      1項前段、第185條第1項前段規定，請求被告戊○○、丙○○
      、A少年連帶賠償原告533,510元（計算式：1,433,510元-
      900,000元=533,510元），並依民法第187條第1項前段規
      定，請求被告乙○○、丁○○與被告丙○○負連帶損害賠償責任
      、請求被告A父、A母與被告A少年負連帶損害賠償責任，
      為有理由，應予准許。
（五）本件原告依侵權行為法律關係請求被告負損害賠償責任，
      為無確定期限且無從另為約定利率之債務，本件起訴狀繕
      本最後已於111年3月9日送達被告乙○○、丁○○，有送達證
      書在卷可查（見附民卷第53頁、第55頁），則原告請求自
      111年3月10日起算至清償日止，按年息百分之5計算之遲
      延利息，合於民法第229條第2項、第233條第1項前段、第
      203條規定，亦應准許。
四、綜上所述，原告依民法第184條第1項前段、第185條第1項前
    段規定，請求被告戊○○、丙○○、A少年連帶給付原告533,510
    元及自111年3月10日起至清償日止，按年息百分之5計算之
    利息，並依民法第187條第1項前段規定，請求被告乙○○、丁○○與被告丙○○連帶給付、請求被告A父、A母與被告A少年連
    帶給付，為有理由，應予准許。
五、假執行之宣告：兩造分別陳明願供擔保，聲請宣告假執行及
    免為假執行，經核均合於法律規定，爰分別酌定相當擔保金
    額宣告之。
六、本件事證已臻明確，兩造其餘攻擊防禦方法及證據，核與判
    決結果不生影響，爰不一一論列，併此敘明。
七、訴訟費用負擔之依據：民事訴訟法第85條第2項。
中　　華　　民　　國　　111 　年　　9 　　月　　22　　日
                  民事第一庭    法  官  歐家佑
以上正本係照原本作成。
如不服本判決，須於判決送達後20日內向本院提出上訴狀。(須
按他造當事人之人數附繕本)。如委任律師提起上訴者，應一併
繳納上訴審裁判費。
中　　華　　民　　國　　111 　年　　9 　　月　　23　　日
                                書記官  黃明慧    
附表一
編號 提領時間 提款原告帳戶 提領金額 證據及出處 1 110年5月13日13時9分、13時10分許 北富銀帳戶 ①20,000元 ②20,000元 （加計手續費後為40,010元） ATM監視錄影畫面翻拍照片、路口監視器錄影畫面翻拍照片、原告北富銀帳戶、郵局帳戶交易明細（見本件刑案電子卷證光碟）。  2 110年5月13日13時12分、13時42分許 北富銀帳戶 ①20,000元 ②20,000元 （加計手續費後為40,010元）  3 110年5月13日13時34分、14時14分、14時15分許 北富銀帳戶 ①20,000元 ②20,000元 ③9,000元 (加計手續費後為49,015元)  4 110年5月13日13時48分許、110年5月14日0時18分、0時19分、0時21分、0時22分、0時23分、0時24分許 北富銀帳戶 ①20,000元 ②20,000元 ③20,000元 ④20,000元 ⑤20,000元 ⑥20,000元 ⑦20,000元 (加計手續費後為140,035元)  5 110年5月14日3時34分許 北富銀帳戶 20,000元（加計手續費後為20,005元）  6 110年5月13日14時36分、14時37分、14時38分、14時39分許 郵局帳戶 ①20,000元 ②20,000元 ③20,000元 ④20,000元 ⑤20,000元 ⑥20,000元 ⑦9,000元 （加計手續費後為129,035元）  7 110年5月13日17時20分許、110年5月14日0時52分許 郵局帳戶 ①20,000元 ②8,400元  丙○○總計提領446,400元，加計手續費後為446,510元。     
附表二
編號 提領時間 提款原告帳戶 提領金額 證據及出處 1 110年5月15日0時19分許 北富銀帳戶 ①100,000元 ②49,000元 ATM監視錄影畫面翻拍照片、原告北富銀、郵局帳戶交易明細（見本件刑案電子卷證光碟）。 2 110年5月15日21時33分許 郵局帳戶 ①60,000元 ②60,000元 ③29,000元  3 110年5月16日0時12分許 北富銀帳戶 ①100,000元 ②49,000元  4 110年5月16日0時16分許 郵局帳戶 ①60,000元 ②9,000元  5 110年5月17日0時2分許（起訴書誤載為0時16分許） 北富銀帳戶 ①100,000元 ②49,000元  曹祐睿總計提領665,000元。